臺灣新北地方法院民事裁定
110年度消債清字第241號
聲  請  人  黃雅芳  

上列當事人因消費者債務清理事件，聲請清算，本院裁定如下：
    主  文
聲請人甲○○自中華民國一一一年八月十一日上午十一時起開始清
算程序。
命司法事務官進行本件清算程序。
    理  由
一、按債務人不能清償債務或有不能清償之虞者，得依本條例所
    定更生或清算程序，清理其債務。債務人對於金融機構負債
    務者，在聲請更生或清算前，應向最大債權金融機構請求協
    商債務清償方案，或向其住、居所地之法院或鄉、鎮、市、
    區調解委員會聲請債務清理之調解，消費者債務清理條例（
    下稱消債條例）第3條、第151條第1項分別定有明文。又法
    院開始清算程序之裁定，應載明其年、月、日、時，並即時
    發生效力。法院裁定開始更生或清算程序後，得命司法事務
    官進行更生或清算程序，消債條例第83條第1項、第16條第1
    項亦有明定。
二、本件聲請意旨略以：聲請人無力清償債務，致前置調解不成
    立，而有不能清償債務之情事，爰依法聲請裁定准予清算等
    語。
三、本院之判斷：
  ㈠聲請人曾向本院聲請債務清理前置調解，惟調解不成立，業
    經本院依職權調取相關調解卷宗核閱無訛，是聲請人所提本
    件清算聲請可否准許，所應審究者為其現況是否有不能清償
    債務或有不能清償之虞等情事。
  ㈡聲請人名下除車牌號碼000-0000號自用小客車（民國102年10
    月出廠）及變價不易之大馬機械工程有限公司投資額120萬
    元外，現別無其他不動產、動產及金融商品之投資，有稅務
    電子閘門財產所得調件明細表、汽車行車執照、集保戶往來
    參加人明細資料表（含帳號）、投資人於各專戶無資料明細
    表、投資人於清算交割銀行未開戶明細表可按（見本院卷一
    第93頁、第265頁至第275頁、本院卷二第45頁至第49頁、第
    359頁至第360頁）。又聲請人為要保人之有效保單，7筆有
    解約金各161,002元、26,960元、80,775元、5,925元、2,33
    6元、1,866元，有中華民國人壽保險商業同業公會保險業通
    報作業資訊系統資料查詢結果表、新光人壽保單解約金試算
    總覽、國泰人壽保單資料可考（見本院卷二第117頁、第121
    頁、第131頁至第139頁）。是聲請人名下尚存有可供清算執
    行之財產，參酌本件清算程序之規模及為使債權人有受償之
    機會，尚有進行清算之實益，故不依消債條例第85條規定同
    時終止清算程序，附此敘明。
　㈢聲請人110年度任職新北市五股區成州國民小學薪資所得1,12
    5,753元，平均月薪資所得93,813元，扣除退輔基金、公保
    、健保費共9,814元，平月每月可支配之薪資所得83,999元
    ，另110年度尚有其他薪資共59,500元，有薪資條、稅務電
    子閘門財產所得調件明細表可查（見本院卷二第159頁至第2
    21頁、第359頁），應認聲請人每月可支配之收入為88,957
    元（計算式：83,999元＋59,500元12）。
  ㈣按債務人必要生活費用，以最近1年衛生福利部或直轄市政府
    所公告當地區每人每月最低生活費1.2倍定之。債務人聲請
    更生或清算時所提財產及收入狀況說明書，其表明每月必要
    支出之數額，與本條例第64條之2第1項、第2項規定之認定
    標準相符者，毋庸記載原因、種類及提出證明文件，消債條
    例第64條之2第1項及消債條例施行細則第21條之1第3項分別
    定有明文。參以111年度新北市每人每月最低生活費用15,80
    0元，依此每人每月生活所必需之費用為18,960元。聲請人
    主張其每月必要生活費用為房租11,000元、社區管理費1,61
    5元、水費177元、電費472元、瓦斯費290元、油資3,548元
    、電信費2,000元、伙食費8,000元、其他費用2,000元（車
    貸繳款非必要支出性質，不予計列），考量目前社會經濟消
    費情形，以及聲請人負債甚鉅，理應撙節開支，其每月必要
    生活費用在20,000元範圍內始為合理。又受扶養者之必要生
    活費用，準用消債條例第1項規定計算基準數額，並依債務
    人依法應負擔扶養義務之比例認定之，為消債條例第64條之
    2第2項所明定。聲請人有2名未成年子女，足認聲請人該2名
    未成年子女無謀生能力且不能維持生活，而有扶養之必要，
    聲請人應與該2名未成年子女之父共同負擔扶養費，則聲請
    人主張每月負擔該2名未成年子女扶養費18,960元為可採。
　㈤依聲請人現況之財產、信用、勞力、收支狀況等清償能力綜
    合判斷，其每月可支配處分之收入88,957元，扣除個人每月
    必要支出20,000元及應負擔之扶養費18,960元後，餘49,997
    元，與聲請人所負無擔保或無優先權債務總額相較，堪認聲
    請人目前客觀上處於欠缺清償能力而不足以清償其無擔保或
    無優先權債務之經濟狀態，符合消債條例第3條所定債務人
    不能清償債務或有不能清償之虞之要件。
四、綜上所述，本件聲請人為一般消費者，並未從事營業活動，
    且有無法清償債務之情事，亦未經法院裁定開始更生程序或
    許可和解或宣告破產，復查無消債條例第6條第3項、第8條
    或第82條第2項所定應駁回清算聲請之事由存在，則聲請人
    聲請清算，洵屬有據，應予准許。爰裁定開始清算程序，並
    依法命司法事務官進行本件清算程序。
五、依消債條例第11條第1項、第83條第1項、第16條第1項，裁
    定如主文。
中　　華　　民　　國　　111 　年　　8 　　月　　11　　日
                  民事第六庭  法　官　陳佳君
以上正本係照原本作成。　　　　　　　
本件不得抗告。
本裁定已於111年8月11日上午11時公告。　　　　　　　　
中　　華　　民　　國　　111 　年　　8 　　月　　11　　日
                              書記官  李淑卿